【裁判字號】    99,台上,1758
【裁判日期】    990325
【裁判案由】    違反毒品危害防制條例
【裁判全文】
最高法院刑事判決            九十九年度台上字第一七五八號
上  訴  人  甲○○
上列上訴人因違反毒品危害防制條例案件，不服台灣高等法院台
南分院中華民國九十九年一月六日第二審判決（九十八年度上訴
字第六０五號，起訴案號：台灣台南地方法院檢察署九十六年度
偵字第二九八五、五四０七、七七四一號），提起上訴，本院判
決如下：
    主  文
上訴駁回。
    理  由
按刑事訴訟法第三百七十七條規定，上訴於第三審法院，非以判
決違背法令為理由，不得為之。是提起第三審上訴，應以原判決
違背法令為理由，係屬法定要件。如果上訴理由書狀並未依據卷
內訴訟資料，具體指摘原判決不適用何種法則或如何適用不當，
或所指摘原判決違法情事，顯與法律規定得為第三審上訴理由之
違法情形，不相適合時，均應認其上訴為違背法律上之程式，予
以駁回。本件原判決撤銷第一審科刑判決，改判仍論處上訴人甲
○○共同販賣第二級毒品罪刑（處有期徒刑八年），已敘明認定
犯罪事實之依據及憑以認定之理由，並對上訴人否認販毒所辯各
節，詳加指駁說明。從形式上觀察，原判決並無違背法令情事。
上訴意旨以上訴人於原審辯論終結後，當日即具狀向原審表示願
就販賣甲基安非他命予黃炳堯部分認罪，請求再開辯論，原審僅
函覆案經辯論終結，所請再開辯論礙難准許，而未於判決內審酌
上訴人業已認罪之事實，並以上訴人「犯後始終否認犯行」為量
刑審酌因素，指摘原判決未再開辯論以調查上訴人該自白，有調
查未盡及理由不備之違法。卷查上訴人於偵查及第一審均否認販
賣毒品，其經第一審判決認定與業經軍事法院判處罪刑確定之高
嘉駿共同販入甲基安非他命販賣牟利，計先後售予綽號「詩嘉」
男子、黃炳堯各一次及李政忠二次等情，而予論處共同販賣第二
級毒品共四罪刑。上訴人不服第一審判決，提起第二審上訴，於
原審仍全然否認販賣毒品犯行。案經原審於民國九十八年十二月
二十三日上午辯論終結，上訴人於當日下午五時四十分向原審法
院遞狀表明「願就販賣安非他命予黃炳堯之部分認罪」及「扣案
之一百一十萬五千元與本件販賣無關」等事由，聲請再開辯論，
有審判筆錄及該狀上所蓋該院值日室收狀章戳可稽。原審以業已
辯論終結，而未依上訴人所請再開辯論。嗣經原判決認定上訴人
與高嘉駿為營利而販入甲基安非他命後，僅販售黃炳堯一次，因
而撤銷第一審判決，改判論以共同販賣第二級毒品一罪，其餘部
分則以罪證不足，均諭知無罪。依刑事訴訟法第二百九十一條規
定：「辯論終結後，遇有必要情形，法院得命再開辯論。」亦即
言詞辯論終結後是否再開言詞辯論，法院自有斟酌之權。鑑於上
訴人縱一時具狀表明願就部分犯行認罪，然同時亦就扣案物品所
有權之歸屬有所爭執，原審或因業已調查至臻明確，基於訴訟經
濟考量，而未予再開言詞辯論，於法尚無不合，雖漏未在判決中
說明不予再開言詞辯論之理由而稍欠周延，惟究與法律規定得為
第三審上訴理由之違法情形有間。上訴人上訴意旨指摘原判決違
誤，揆諸首揭說明，其上訴違背法律上之程式，應予駁回。
據上論結，應依刑事訴訟法第三百九十五條前段，判決如主文。
中    華    民    國  九十九  年    三    月  二十五  日
                      最高法院刑事第十庭
                          審判長法官  花  滿  堂
                                法官  黃  正  興
                                法官  陳  東  誥
                                法官  林  錦  芳
                                法官  洪  昌  宏
本件正本證明與原本無異
                                      書  記  官
中    華    民    國  九十九  年    三    月  二十九  日
                                                      Ｅ

司法院資訊處製作；財團法人民間司法改革基金會備份。
